【裁判字號】    95,訴緝,14
【裁判日期】    950607
【裁判案由】    準強盜
【裁判全文】
臺灣屏東地方法院刑事判決              95年度訴緝字第14號
公  訴  人  臺灣屏東地方法院檢察署檢察官
被      告  丙○○
                      （
指定辯護人  本院公設辯護人  乙○○
上列被告因準強盜案件，經檢察官提起公訴（93年度偵字第5355
號），本院判決如下：
    主  文
丙○○竊盜，累犯，處有期徒刑柒月。
    事  實
一、丙○○前於民國88年間因偽造文書案件，經臺灣臺南地方法
    院88年度訴字第1178號判處有期徒刑10月，嗣上訴後，經臺
    灣高等法院臺南分院90年度上訴字第1611號判決駁回確定，
    於93年9 月6 日縮短刑期執行完畢。詎其猶不知悔改，於93
    年10月25日12時許，行經屏東市○○路改良場前，因見甲○
    ○○所駕車牌號碼D8－7432號自小貨車停放路邊，且車內放
    置有背包及提包各1 個，竟意圖為自己不法之所有，本於竊
    盜之故意，徒手打開該自小貨車之右前車門，竊取車內之背
    包（內有現金新台幣【下同】49000 元、行照、駕照各1 張
    ）及提包（內有存款簿3 本）各1 個。得手後，旋為在對面
    購買便當之甲○○○發覺，甲○○○見狀乃前往追趕，丙○
    ○發現後，即將所竊得之背包丟棄在改良場附近之草叢內，
    並往屏東市○○路57巷方向逃跑，再將所竊得之提包丟棄在
    民生路57巷巷口之樹木旁，嗣甲○○○經路人騎機車搭載追
    趕，始在民生路57巷底追上丙○○，甲○○○旋即下車抓住
    丙○○，丙○○雖急欲掙脫，然因在場圍觀民眾甚多，丙○
    ○始未能脫逃。嗣於同日12時15分許，警方據報前來將丙○
    ○逮捕，並循線起出上開背包、提包等物（業已發還甲○○
    ○），始知上情。
二、案經屏東縣警察局屏東分局報請臺灣屏東地方法院檢察署檢
    察官偵查起訴。
    理  由
壹、程序方面：
    證人甲○○○之警詢筆錄，不具證據能力。
    按刑事訴訟法新制採改良式當事人進行主義，為保障被告防
    禦權及維護直接審理與言詞審理原則，刑事訴訟法第159 條
    第1 項規定：「被告以外之人於審判外之言詞或書面陳述，
    除法律有規定者外，不得作為證據。」酌採英美法之傳聞法
    則。復於第159 條之1 至第159 條之5 增設例外規定，以應
    實務需要，俾符實體真實發現之訴訟目的。是以，證人即被
    害人甲○○○於警詢時之警詢筆錄，均係被告以外之人於審
    判外之書面陳述，依上開規定，原則上均不得作為證據。
貳、實體方面：
一、上開事實，迭據被告丙○○於警詢、偵查及本院審理時均供
    承：伊確有於上述時、地，徒手竊取證人即被害人甲○○○
    放置在上開自小貨車內之背包、提包各1 個等情不諱（見警
    卷第4 頁、第7 頁、偵卷第5 頁、本院卷第55頁），核與證
    人甲○○○於本院審理時，所為具結證述被告竊取其置放在
    自小貨車內背包、提包之情節大致相符（見本院卷第55頁反
    面至第56頁），此外，復有贓物認領保管單1 紙、查獲及現
    場照片12幀在卷可證。足見，被告自白徒手竊盜犯行，與事
    實相符，堪以採信。從而，本件事證明確，被告犯行堪以認
    定。
二、核被告所為，係犯刑法第320 條第1 項之竊盜罪。公訴人認
    被告係犯刑法第329 條之準強盜罪，惟按刑法第329 條準強
    盜所稱之「當場」，固不以實施竊盜或搶奪者尚未離去現場
    為限，即已離盜所而尚在他人跟蹤追躡中者，仍不失為當場
    ，如在脫離犯罪場所或追捕者之視線以後，始被撞遇，則不
    得謂為當場（最高法院28年非字第43號判例、81年台上字第
    2338號參照）。是該條所謂「當場」係指犯罪現場而言，行
    為人雖已離開竊盜或搶奪之現場，但仍在他人跟蹤追躡中，
    其尚未脫離追捕者之視線前，在解釋上仍認為「當場」，若
    行為人業已離開犯罪現場或已脫離追捕者之視線後，始被失
    主或追捕者撞遇，而施以強暴脅迫者均不成立該項罪名。查
    證人甲○○○於追趕被告時，曾請路人騎機車載伊幫忙追趕
    被告，惟因第一位路人不敢載而有擔誤一點時間，等到被告
    跑進民生路57巷巷內時，伊才請第二位路人騎機車載伊，等
    到伊被第二位路人載到巷口時，被告已跑入巷內約三分之二
    處，待伊追到被告時，被告已到巷底了；又自本件竊盜現場
    即上開自小貨車停放處所至證人甲○○○最後追上被告之處
    ，其間相距約有6 、7 百公尺以上，及證人甲○○○並未看
    到被告沿路丟掉竊得之背包、提包等情，業據證人甲○○○
    於本院審理時具結證述明確（見本院卷第5 頁、第6 頁），
    是依上開證詞觀之，證人甲○○○顯非全程追躡被告，被告
    亦曾脫離證人甲○○○之視線外，參酌前揭判例、判決意旨
    ，本件與準強盜罪所稱之「當場」尚有未合，自不成立準強
    盜罪，起訴意旨容有誤會，惟起訴之基本事實相同，爰依法
    變更起訴法條。又被告前於88年間因偽造文書案件，經臺灣
    臺南地方法院88年度訴字第1178號判處有期徒刑10月，嗣上
    訴後，經臺灣高等法院臺南分院90年度上訴字第1611號判決
    駁回確定，於93年9 月6 日縮短刑期執行完畢，此有臺灣屏
    東地方法院檢察署刑案資料查註紀錄表及臺灣高等法院被告
    全國前案紀錄表各1 份在卷可按，其受有期徒刑之執行完畢
    後，5 年之內再犯有期徒刑以上之本罪，為累犯，應依法加
    重其刑。爰審酌被告素行非佳、犯罪之動機、目的、徒手竊
    盜之犯罪手段、所竊得之財物非微、業已返還被害人、犯罪
    後坦認犯行之犯後態度等一切情狀，量處如主文所示之刑。
據上論斷，應依刑事訴訟法第299 條第1 項前段、第300 條，刑
法第320 條第1 項、第47條，罰金罰鍰提高標準條例第1 條，判
決如主文。
本案經檢察官鍾仁松到庭執行職務。
中    華    民    國    95    年    6     月    7     日
                  刑事第二庭  審判長法  官  羅森德
                                    法  官  陳松檀
                                    法  官  蘇碧珠
以上正本證明與原本無異。
如不服本判決應於收受本判決送達後10日內向本院提出上訴書狀
，其未敘述上訴理由者，並得於提起上訴後10日內向本院補提理
由書狀（均須按他造當事人之人數附繕本）「切勿逕送上級法院
」
中    華    民    國    95    年    6     月    7     日
                                    書記官  賀燕花
附錄本案論罪法條全文
中華民國刑法第320條：
意圖為自己或第三人不法之所有，而竊取他人之動產者，為竊盜
罪，處 5 年以下有期徒刑、拘役或 500 元以下罰金。
意圖為自己或第三人不法之利益，而竊佔他人之不動產者，依前
項之規定處斷。
前二項之未遂犯罰之。


司法院資訊處製作；財團法人民間司法改革基金會備份。
